臺灣臺中地方法院刑事附帶民事判決
　　　　　　　　　　　　　　　　 100年度智簡附民字第17號
原　　　告　臺灣銀谷有限公司
法定代理人　邱福泓
訴訟代理人　蔡文玲律師
　　　　　　朱瑞陽律師
被　　　告　張添貴
上列被告因違反商標法案件（本院100年度智簡字第26號），經
原告提起附帶民事訴訟，請求損害賠償事件，本院於100年12月
14日言詞辯論終結，茲判決如下：
    主  文
被告應給付原告新臺幣肆拾玖萬柒仟元，及自民國一百年十二月
三日起至清償日止，按年息百分之五計算之利息。
本判決第一項得假執行。
原告其餘之訴及假執行之聲請均駁回。
    事  實  及  理  由
一、原告起訴主張：
（一）原告台灣銀谷有限公司乃係日本Phiten Co.,Ltd（以下簡
      稱Phiten公司）之獨家代理商，代理液化鈦產品已行之有
      年，在誠信經營及長期努力耕耘下，在台灣市場已有固定
      消費群眾，並建立相當之知名度，並申請核准有包括「
      phiten」、「phiten Air」、「AQUATITAN」及「RAKUWA
      」等多種商標權在案，合先序明。
（二）又被告張添貴明知上開商標及其圖樣，係原告向我國經濟
      部智慧財產局申請註冊而取得商標權，指定使用於項圈、
      手環等商品，現仍在商標專用期間，依商標法第29條第2
      項第1款規定，未經商標權人同意或授權，不得就同一商
      品，使用相同之註冊商標或將商品陳列及販售。詎被告於
      不詳時間，透過網路自大陸地區購得未經告訴人許可或授
      權即使用告訴人申請註冊之商標及其圖樣之項圈、手環等
      仿冒商品。嗣後並基於販賣仿冒商標商品之犯意，自民國
      99年2月間起在台中市○○區○○街117號3樓住處，利用
      電腦設備連線上網，分別以帳號「tk92721」號及「sky75
      870」號登入露天拍賣及奇摩拍賣網站後，刊登上開仿冒
      商標商品之照片及販售該仿冒商標商品之訊息，以每條新
      台幣（下同）450元至1900元不等之價格供不特定人下標
      ，且提供自己所申辦之台中大肚郵局00000000000000號帳
      戶供得標者轉帳所用，並於100年5月20日11時許，為警扣
      得仿冒項圈334條、仿冒手環141條，而業經台灣台中地方
      法院檢察署以100年度偵字第16736號偵查認違反商標法起
      訴，並繫屬於鈞院審理在案。被告既已涉嫌不法侵害原告
      之商標權，則原告依刑事訴訟法第487條規定對於被告提
      出刑事附帶民事訴訟。
（三）本件請求被告應賠償原告之法律依據及計算方式：按商標
      法第61條第1項前段規定：「商標權人對於侵害其商標權
      者，得請求損害賠償。」第63條第1項第3款「商標權人請
      求損害賠償時，得就下列各款擇一計算其損害：三、就查
      獲侵害商標權商品之零售單價五百倍至一千五百倍之金額
      。但所查獲商品超過一千五百件時，以其總價定賠償金額
      。」查被告張添貴販售侵害原告商標權之商品種類近134
      種，經扣案之仿冒商品共計475件，數量龐大，且查被告
      侵害原告商標權之商品倘屬真品其價格自680元至7,500元
      不等；參以原告自代理日本Phiten產品以來，即投入大量
      成本進行廣告，並贊助運動員及活動，在台灣逐漸打開知
      名度，並有一定之消費族群，然被告販賣之液化鈦手環、
      項圈品質低劣，均係品仿冒品，足使購買之消費者認為原
      告販售之商品品質低劣，欠缺鈦製品對人體應有之功效，
      讓購買系爭產品之消費者對原告代理產品失去信心，而流
      失客群，且破壞原告之定價策略，此均足以造成原告商業
      信譽之嚴重損害，故以原告之真品價格500倍計算損害賠
      償金額，共計536,645,000元。
（四）原告因此聲明：
    1.被告應給付原告536,645,000元及暨自起訴狀送達之翌日
      起至清償日止，按週年利率百分之5計算之利息。
    2.訴訟費用由被告負擔。
    3.如獲有利判決，原告願供擔保，請准宣告假執行。
三、被告雖坦承上開販賣仿冒商標之事實，惟辯稱：伊並不知道
    事情之嚴重性，以後不會再犯等語，並聲明求為判決：駁回
    原告之訴及假執行之聲請。
四、本院得心證之理由：
（一）按附帶民事訴訟之判決，應以刑事訴訟判決所認定之事實
      為據，刑事訴訟法第500條前段定有明文。原告主張被告
      明知「phiten」、「phiten Air」、「AQUATITAN」及「
      RAKUWA」等商標及其圖樣，係原告向我國經濟部智慧財產
      局申請註冊而取得商標權，指定使用於項圈、手環等商品
      ，現仍在商標專用期間，未經商標權人同意或授權，不得
      就同一商品，使用相同之註冊商標或將商品陳列及販售。
      詎被告竟基於販賣仿冒商標商品之犯意，先於不詳時間，
      透過網路自大陸地區購得未經原告許可或授權即使用原告
      申請註冊之上開商標及其圖樣之項圈、手環等仿冒商品。
      嗣並自99年2月間起，在台中市○○區○○街117號3樓住
      處，利用電腦設備連線上網，分別以帳號「tk92721」號
      及「sky75870」號登入露天拍賣及奇摩拍賣網站後，刊登
      上開仿冒商標商品之照片及販售該仿冒商標商品之訊息，
      而以每條450元至1900元不等之價格供不特定人下標，且
      提供自己所申辦之台中大肚郵局00000000000000號帳戶供
      得標者轉帳所用，並於100年5月20日11時許，為警扣得仿
      冒項圈334條、仿冒手環141條之事實，業據本院100年度
      智簡字87號認被告係犯商標法第82條明知為仿冒商標商品
      而販賣罪，且判處有期徒刑2月，此有該案刑事判決書1份
      在卷可考，揆諸前揭規定，原告主張之上開侵害商標權之
      事實，應堪認定。
（二）次按因犯罪而受損害之人，於刑事訴訟程序得附帶提起民
      事訴訟，對於被告及依法負賠償責任之人，請求回復其損
      害，刑事訴訟法第487條第1項定有明文。又按商標權人請
      求損害賠償時，得就下列各款擇一計算其損害：三、就查
      獲侵害商標權商品之零售單價500倍至1,500倍之金額。但
      所查獲商品超過1,500件時，以其總價定賠償金額，商標
      法第63條第1項第3款定有明文。考諸該條文之立法理由係
      以「冒用他人商標之商品，往往不循正常商業軌道銷售，
      其銷售數量多少，侵害人亦多秘而不宣，故被害人實際受
      損害之情形，往往難以計算或證明，復有侵害人於獲悉有
      人進行調查後，即不擇手段加速傾銷，對受害人往往造成
      更大之損害，而受害人能查獲之商品為數不多，受害人因
      無法證明實際損害，致不能獲得應得之補償，非僅有失公
      平，且助長此類侵害行為之滋生。英美法例雖設有由法院
      依侵害情節酌定超過實際損害額至3倍之賠償，非僅在表
      面上使受害人成為不當得利之受益人，且對作為計算基礎
      之實際損害額仍無法免除其舉證責任，終不若以法律明定
      其法定賠償額為愈。爰於修正條文第1項增列第3款，使得
      就查獲商品零售單價之500倍至1,500倍之金額內求償。又
      為顧及被查獲商品數量過多，與實際損害不符，故加但書
      規定。」亦即，侵害商標權之損害賠償責任，並未逸脫損
      害賠償理論中「填補損害」之核心概念，商標法第63條第
      1項第3款僅為免除商標權人就實際損害額之舉證責任，始
      以法律明定其法定賠償額，以侵害商標權商品之零售價倍
      數計算，認定其實際損害額。另一方面，立法者考量以倍
      數計算之方法，致所得之賠償金額顯不相當者，賦予法院
      依同條第2項酌減之權限，使商標權人所得賠償與其實際
      上損害情形相當，以杜商標權人有不當得利或懲罰加害人
      之疑。依此，被告所販售之項圈、手環等商品，既有冒用
      原告註冊商標之行為，原告依商標法第63條第1項第3款規
      定，請求被告負損害賠償責任，即有所據。
（三）復按商標法第63條第1項第3款所謂「零售單價」係指侵害
      他人商標權之商品實際出售之單價，並非指商標權人自己
      商品之零售價或批發價（最高法院95年度臺上字第295號
      裁判意旨參照）。查：
    1.原告主張本件應以被告為警查扣之商品種類之各真品價格
      計算其零售單價一節，依上開裁判意旨，於法顯有未合，
      自難認有據。惟被告販售系爭標有「phiten」、「phiten
      Air」、「AQUATITAN」及「RAKUWA」等商標及其圖樣之項
      圈、手環等商品之零售單價分別為450元、500元、600元
      、800元、1000元、1200元、1500元、1900元，此有原告
      提出之被告以帳號「tk92721」號及「sky75870」號於露
      天拍賣及奇摩拍賣網所刊登之網路列印資料2份可按，是
      系爭侵害商標權商品之零售單價，應取其平均之零售價格
      即994元【（450＋500＋600＋800+1000+1200+1500+1900
      ）÷8＝994（小數點以下四捨五入）】為其侵害商標權商
      品之零售單價，較為合理。
    2.又本案所查扣被告侵害原告商標之商品總計為475件（項
      圈334條、手環141條），商品種類近134種；本院審酌原
      告自代理日本Phiten產品以來，即投入大量成本進行廣告
      ，並贊助運動員及活動，在台灣逐漸打開知名度，並有一
      定之消費族群，然被告販賣之液化鈦手環、項圈，均係仿
      冒品，欠缺鈦製品對人體應有之功效，已造成原告商業信
      譽之嚴重損害，且查獲侵害原告商標之仿冒商標商品之數
      量、種類均非少，暨參酌被告所自承販賣之期間亦非短，
      已售出之仿冒商標商品並達3、4百條等情，認原告請求以
      零售單價500倍計算損害賠償額，尚屬適當。
    3.綜上，關於被告侵害原告上開商標圖樣部分，原告得請求
      之損害賠償金額為497,000元【994×500＝497,000】；原
      告逾此部分之請求，為無理由，應予駁回。
（四）末按給付無確定期限者，債務人於債權人得請求給付時，
      經其催告而未為給付，自受催告時起，負遲延責任。其經
      債權人起訴而送達訴狀，或依督促程式送達支付命令，或
      為其他相類之行為者，與催告有同一之效力，民法第229
      條第2項定有明文。而遲延之債務，以支付金錢為標的者
      ，債權人得請求依法定利率計算之遲延利息；應負利息之
      債務，其利率未經約定，亦無法律可據者，週年利率為百
      分之五，亦為民法第233條第1項、第203條所明定。原告
      請求被告賠償其損害，係以支付金錢為標的，而本件損害
      賠償之給付無確定期限，依上開規定，自應以被告收受
      本件刑事附帶民事訴訟起訴狀繕本翌日起負遲延責任，則
      原告請求被告應給付自起訴狀繕本送達翌日即100年12月3
      日起，至清償日止，按週年利率5％計算之法定遲延利息
      ，洵為正當，應予准許。
五、綜上所述，被告販賣侵害原告商標權之商品，原告請求被告
    給付497,000元及自100年12月3日起至清償日止，按年息百
    分之5計算之利息之部分，為有理由，應予准許；逾此範圍
    之請求，應予駁回。
六、按所命給付之金額或價額未逾新台幣50萬元之判決，法院應
    依職權宣告假執行，民事訴訟法第389 條第1 項第5 款定有
    明文。查本件係所命給付未逾新台幣50萬元之判決，本院自
    應就原告勝訴部分，依職權宣告假執行。至於原告敗訴部分
    之請求既為不合法，其假執行之聲請，已失所附麗，併予駁
    回。
七、本件為刑事附帶民事訴訟，依法無庸繳納裁判費，且訴訟程
    序中，兩造並無其他訴訟費用之支出，爰不另為訴訟費用負
    擔之諭知，附此敘明。
八、本件判決基礎已臻明確，兩造其餘攻擊防禦方法及訴訟資料
    ，核與本案之判斷不生影響，爰不予一一論駁，附此敘明。
據上論結，本件原告之訴為一部有理由，一部無理由，依刑事訴
訟法第502 條、第491 條，民事訴訟法第389 條第1 項第5 款，
判決如主文。
中    華    民    國   100    年    12    月    30    日
                  刑事第五庭    法  官  簡璽容
以上正本證明與原本無異。
如不服本判決應於收受判決後10日內向本院提出上訴書狀，並
應敘述具體理由。其未敘述上訴理由者，應於上訴期間屆滿後
20日內向本院補提理由書(均須按他造當事人之人數附繕本)
「切勿逕送上級法院」。
本判決非對於刑事訴訟之判決有上訴時不得上訴。
                                書記官  張雅如
中    華    民    國   100    年    12    月    30    日